臺北高等行政法院判決
　　　　　　　　　　　　　　　　　　 96年度簡字第00774號
原　　　告　星大精密股份有限公司
代　表　人　甲○○（董事長）
被　　　告　行政院勞工委員會
代　表　人　盧天麟（主任委員）
上列當事人間因勞工安全衛生法事件，原告不服行政院中華民國
96年9月12日院臺訴字第0960090603號訴願決定，提起行政訴訟
。本院判決如下：
    主  文
原告之訴駁回。
訴訟費用由原告負擔。
  　事  實
緣原告於桃園縣桃園市○○路6號1樓之工廠內設置危險性機械（
即1座積載荷重1公噸以上之升降機，搬器底部面積2.55m×1.7m
），未經檢查合格取得檢查合格證即行使用，案經被告所屬北區
勞動檢查所（下稱北區勞檢所）於民國（下同）96年5月16日派
員檢查發現並查證屬實，乃以原告違反勞工安全衛生法第8條第1
項規定，依同法第33條第2款規定，以96年5月25日勞北檢授字第
0960201703號處分書，處原告罰鍰新台幣（下同）3萬元。原告
不服，提起訴願，經遭駁回，遂向本院提起行政訴訟。茲摘敘兩
造訴辯意旨如次：
甲、原告起訴意旨略謂：
一、原告係在不知機械升降機使用之相關程序要求下，未能備妥
    相關文件受檢，顯無刻意觸犯勞工安全衛生法之動機，而依
    一般通例，違規事項均有預先告知之警示，且原告於北區勞
    檢所告知缺失當天，已著手改善，故原處分有欠公允。
二、請撤銷訴願決定及原處分，訴訟費用由被告負擔。
乙、被告答辯意旨略謂：
一、按「雇主對於經中央主管機關指定具有危險性之機械或設備
    ，非經檢查機構或中央主管機關指定之代行檢查機構檢查合
    格，不得使用；．．」、「有左列情形之一者，處新台幣3
    萬元以上15萬元以下罰鍰：二、違反第8條第1項．．之規定
    。」、「本法第8條第1項所稱具有危險性之機械，係指符合
    中央主管機關所定一定容量以上之下列機械：四、升降機。
    」勞工安全衛生法第8條第1項、第33條第2款及其施行細則
    第11條第4款分別定有明文。
二、被告依勞工安全衛生法第8條訂定之危險性機械及設備安全
    檢查規則第3條第4款規定：「本規則適用於左列容量之危險
    性機械：四、升降機：積載荷重在1公噸以上之升降機。」
    。又被告依勞工安全衛生法第5條及第8條訂定之升降機安全
    檢查構造標準第29條規定：「升降機積載荷重值，應視其搬
    器種類，取下表規定之值以上：．．載貨用或病床用升降機
    之搬器：ω＝250×A（A為搬器底面積，單位為平方公尺）
    。」
三、原告於桃園縣桃園市○○路6號1樓設置升降機1座，其搬器
    長為2.55公尺、寬為1.7公尺，底面積約為4.34平方公尺，
    積載荷重為1,085公斤（即1.085公噸，其計算值為ω＝250
    ×A即250×4.34＝1,085公斤），屬上開法令規定具有危險
    性之機械。惟原告未經檢查機構或中央主管機關指定之代行
    檢查機構檢查合格即行使用，案經北區勞檢所於96年5月16
    日派員實施檢查時當場查獲，此有現場照片為證，亦為原告
    所不爭，故其違法事實至為明確。
四、原告稱其在未知升降機使用規定下，且於北區勞檢所告知缺
    失當天已著手改善云云，惟違反勞工安全衛生法第8條第1項
    規定者，依同法第33條第2款規定，係逕行罰鍰處分並無通
    知改善，且依行政罰法第8條規定，不得因不知法規而免除
    行政處罰責任，故被告體察原告為初次違反，僅處以最低額
    度3萬元罰鍰，確屬適法，請駁回原告之訴，訴訟費用由原
    告負擔。
    理  由
一、按「雇主對於經中央主管機關指定具有危險性之機械或設備
    ，非經檢查機構或中央主管機關指定之代行檢查機構檢查合
    格，不得使用；．．」、「第1項所稱危險性機械或設備之
    種類、應具之容量與其實施檢查之程序、項目、標準及檢查
    合格許可有效使用期限等事項之規則，由中央主管機關定之
    。」、「有左列情形之一者，處新台幣3萬元以上15萬元以
    下罰鍰：．．二、違反第8條第1項．．之規定。」、「本法
    第8條第1項所稱具有危險性之機械，係指符合中央主管機關
    所定一定容量以上之下列機械：．．四、升降機。．．」勞
    工安全衛生法第8條第1項前段、第5項、第33條第2款及同法
    施行細則第11條第4款分別定有明文。次按，被告依勞工安
    全衛生法第8條第5項授權訂定之「危險性機械及設備安全檢
    查規則」第3條第4款、第43條分別規定：「本規則適用於左
    列容量之危險性機械：．．四、升降機：積載荷重在1公噸
    以上之升降機。．．」、「雇主於升降機設置完成時，應填
    具升降機竣工檢查申請書（附表三），檢附左列文件，向所
    在地檢查機構申請竣工檢查：一、製造設施型式檢查合格證
    明（外國進口者，檢附品管等相關文件）。二、設置場所四
    周狀況圖。三、升降機明細表（附表二十二）。四、強度計
    算基準及組配圖。」又按，被告依勞工安全衛生法第5條第3
    項及第8條第5項授權訂定之「升降機安全檢查構造標準」第
    29條規定：「升降機積載荷重值，應視其搬器種類，取下表
    規定之值以上：．．載貨用或病床用升降機之搬器：ω＝25
    0×A（A為搬器底面積，單位為平方公尺）。」
二、本件原告於桃園縣桃園市○○路6號1樓之工廠內設置危險性
    機械（即1座積載荷重1公噸以上之升降機，搬器底部面積2.
    55m×1.7m），未經檢查合格取得檢查合格證即行使用，案
    經北區勞檢所於96年5月16日派員檢查發現並查證屬實，乃
    以原告違反勞工安全衛生法第8條第1項規定，依同法第33條
    第2款規定，以96年5月25日勞北檢授字第0960201703號處分
    書，處原告罰鍰3萬元。原告不服，提起訴願，經遭駁回，
    遂向本院提起行政訴訟，並以事實欄所示各節據為爭議。惟
    查：
１、原告位於桃園縣桃園市○○路6號1樓工廠內，設置載貨用升
    降機1座，搬器底部面積約為4.34平方公尺（長為2.55公尺
    、寬為1.7公尺），依前述升降機安全檢查構造標準第29條
    規定，其積載荷重為1,085公斤（即1.085公噸，其計算值為
    ω＝250×A即250×4.34＝1,085公斤），應屬危險性機械，
    原告未依規定向檢查機構申請檢查合格取得檢查合格證，即
    予使用，為北區勞檢所於96年5月16日派員檢查發現並查證
    屬實，有現場照片4張及危險性機械設備檢查會談紀錄影本
    附原處分卷可稽，並為原告所不爭執，則原告有違反勞工安
    全衛生法第8條第1項規定之事實，洵堪認定，從而，被告依
    同法第33條第2款規定，裁處原告法定最低罰鍰3萬元，於法
    洵無不合。
２、原告使用危險性機械，依上開規定，即有先行申請檢查合格
    ，再開始使用之義務，既經北區勞檢所查獲有前揭未經檢查
    合格即予使用系爭升降機之違法情事，依勞工安全衛生法第
    8條第1項及33條第2款規定，即應逕予裁處罰鍰，並無先行
    通知改善始得予以處罰之規定。又依行政罰法第8條規定：
    「不得因不知法規而免除行政處罰責任。但按其情節，得減
    輕或免除其處罰。」是原告要難以不知法令而主張免除行政
    處罰責任，被告審酌原告為初次違反該條規定，僅處以法定
    最低額罰鍰，應屬適法。至訴稱其已於北區勞檢所告知缺失
    當天著手改善違規事項云云，係屬違規事後之改善行為，並
    不影響其先前違規行為之成立，尚不得執為免罰之論據。
三、綜上所述，被告以96年5月25日勞北檢授字第0960201703號
    處分書，處原告法定最低罰鍰3萬元，徵諸前揭規定及說明
    ，並無違誤。訴願決定予以維持，亦無不合。原告仍執前詞
    訴請撤銷，為無理由，應予駁回。又本件適用簡易訴訟程序
    ，爰不經言詞辯論逕為判決，併予敘明。
據上論結，本件原告之訴為無理由，爰依行政訴訟法第233條第1
項、第236條、第98條第1項前段，判決如主文。
中    華    民    國    96    年    12    月    31    日
                              第三庭法官　曹瑞卿
上為正本係照原本作成。
本件以訴訟事件所涉及之法律見解具有原則性者為限，始得於本
判決送達後20日內向本院提出上訴狀並表明上訴理由，如已於本
判決宣示後送達前提起上訴者，應於判決送達後20日內補具上訴
理由（均按他造人數附繕本），且經最高行政法院許可後方得上
訴。
中    華    民    國    96    年    12    月    31    日
            　　　　　　　　　 　 書記官  方偉皓
